【裁判字號】    95,桃交簡,1650
【裁判日期】    951030
【裁判案由】    公共危險
【裁判全文】
臺灣桃園地方法院刑事裁定             95年度桃交簡字第1650號
聲  請  人  臺灣桃園地方法院檢察署檢察官
被      告  甲○○
上列被告因公共危險案件，經檢察官聲請以簡易判決處刑（95年
度偵字第11139號），本院判決如下：
    主  文
甲○○服用酒類，不能安全駕駛動力交通工具而駕駛，處有期徒
刑伍月，如易科罰金，以佰元折算壹日。
    理  由
一、甲○○（冒名為「潘金印」）前於民國95年3 月25日因酒後
    駕車為台灣苗栗地方法院檢察署檢察官分案偵查，93年4 月
    30日偵查確定起訴，93年7 月16日為台灣苗栗地方法院判處
    有期徒刑3 月，如易科金以300元折算壹日，93年9 月24 日
    確定，95年10月24日易科罰金執行完畢（不構成累犯）。詎
    仍不知悔改，於前開案件偵審期間之95年5 月3 日17時30分
    許，在桃園縣龍潭鄉九龍村某處，飲用數量不詳之啤酒、米
    酒、高梁酒後，明知飲酒後因酒後血液中所含酒精成分影響
    中樞神經系統運作，其平衡感、定向力及感覺能力均已有所
    障礙，對外界反應能力降低，已達不能安全駕駛動力交通工
    具之狀態，猶不顧參與道路交通公眾之安全，另行起意於翌
    （4） 日凌晨0 時許，駕駛車牌號碼KPG-468 號重型機車，
    沿桃園縣大溪鎮○○路往八德方向行駛，於同日凌晨1 時15
    分許，行經桃園縣大溪鎮○○街與介壽路口處，因駕駛有蛇
    行、車身搖擺不定，行徑偏離常軌等情況，為警攔查，經警
    當場檢測其吐氣所含酒精濃度仍高達每公升1.28毫克，且其
    為警查獲、測試、詢問過程中，有呆滯木僵、多話、含糊不
    清、眼部潮紅、酒氣濃厚等情狀，生理協調平衡檢測結果亦
    不合格，始查獲上情。案經桃園縣政府警察局大溪分局移送
    臺灣桃園地方法院檢察署檢察官偵查後聲請以簡易判決處刑
    。
二、按除刑事訴訟法有特別規定外，已受請求之事項未予判決，
    或未受請求之事項予以判決者，其判決當然為違背法令，刑
    事訴訟法第379 條第12款定有明文。又同法第266 條規定起
    訴之效力不及於檢察官所指被告以外之人，即所謂起訴對人
    之效力。而同法第264 條第2 項第1 款規定起訴書應記載被
    告之姓名、性別等資料或其他足資辨別之特徵，係為特定刑
    罰權對象之用，其起訴之對象為被告其「人」，而非「姓名
    」。又起訴書所記載之被告姓名，一般固與審判中審理對象
    之被告姓名一致，惟如以偽名起訴，既係檢察官所指為被告
    之人，縱在審判中始發現其真名，法院亦得對之加以審判，
    並非未經起訴（最高法院70年台上字第101 號判例、82年度
    台非字第406 號判決意旨參照）。本案聲請簡易判決處刑書
    雖指被告為「潘金印、男、43歲（民國○○年○ 月○○日生）、
    住花蓮縣富里鄉新興村47號、居桃園縣八德市松柏林228 號
    、國民身分證統一編號：Ｚ000000000號」，惟經本院將被告
    於本案為警查獲時所留存之指紋送請內政部警政署刑事警察
    局鑑定結果，認該指印與刑事警察局檔存之「甲○○、男、
    民國○○年○ 月○○日生、身分證統一編號：Ｚ000000000號」指
    紋卡之指紋相符，有刑事警察局95年9 月19日刑紋字第0950
    138139號鑑驗書附卷可稽，並據證人即案發當日攔檢被告並
    對被告實施詢問程序之大溪分局警員蘇旭茂到庭證稱：當時
    被告並未出示任何證件，其係憑被告自述之身分證字號調閱
    口卡等語，且證人蘇旭茂當庭辨識被告當時所照犯罪嫌疑人
    照片（95年度偵字第11139 號卷第4 頁）與當時調閱之蘇金
    印之口卡照片（同卷第10頁）後認兩者似乎為不同人，另其
    辨識上開犯罪嫌疑人照片及蘇金印之身分證影本照片後則確
    認兩者確實為不同人，足見本案警詢階段實際應訊之人即為
    被告甲○○本人，而非「潘金印」，故檢察官所指涉有本件
    公共危險犯行之人即係被告甲○○，犯罪主體仍屬同一，揆
    諸上開說明，本院自應對被告甲○○所為本件公共危險行為
    加以審判，合先敘明。
三、被告甲○○於警詢時坦承於前揭時、地，其飲酒後騎乘機車
    ，經警攔檢實施酒測，測得其吐氣所含酒精成分每公升1.28
    毫克而查獲之情事，有酒精呼氣檢測檢試單1 份顯示其吐氣
    所含酒精成分為每公升1.28毫克情形可佐。而依警員所製作
    之刑法第185 條之3 案件測試觀察紀錄表所載：被告有騎乘
    機車蛇行、車身搖擺不定、駕駛操控力顯然欠佳，車輛行徑
    偏離常軌，時而加速，時而突停、駕駛車速顯無法正常操控
    ，查獲後走路東倒西歪，顯然無從為正常操控駕駛，命走平
    衡動作，其腳步不穩無法平衡，劃定直線無法正常行走，查
    獲、測試過程有含糊不清、呆滯木僵、多語、眼部潮紅、酒
    氣濃厚等情狀，且於施作汽車駕駛人酒後生理協調平衡檢測
    紀錄時，經檢測認定不能安全駕駛，有桃園縣政府警察局汽
    車駕駛人酒後生理協調平衡檢測紀錄卡在卷可證，足見被告
    當時確已達於不能安全駕駛動力交通工具程度，而仍騎乘機
    車，被告自白與事實相符，應可採信，本件事證明確，其犯
    行已堪以認定。
四、刑法及刑法施行法部分條文業經修正公布，並均於95年7 月
    1 日施行。修正後刑法第2 條第1 項之規定，係規範行為後
    法律變更所生新舊法律比較適用之準據法，於修正後刑法施
    行後，應適用修正後刑法第2 條第1 項規定之從舊從輕之原
    則為比較；修正後刑法第2 條第2 項，則為同條第1 項之特
    別規定，於修正後刑法施行後，關於非拘束人身自由之保安
    處分，應依修正後刑法第2 條第2 項之規定，適用裁判時之
    法律。又修正後刑法第35條，乃刑之重輕之法定次序與標準
    ，應適用裁判時之修正後刑法第35條之規定。修正後刑法第
    2 條第1 項係採從舊從輕原則，適用最有利於行為人之法律
    。既曰法律，自較刑之範圍為廣；除法律有特別規定者（如
    修正後刑法第2 條第2 項非拘束人身自由之保安處分適用裁
    判時法；又如修正後刑法施行法第3 條之1 第3 項、第6 條
    之1 、第9 條之3 規定之情形），應依其規定；或事關執行
    之緩刑之宣告，或犯罪在刑法修正施行前，自首在刑法施行
    後之自首部分，或程序之規定（程序從新，如刑法第40條沒
    收宣告之程序規定），應適用裁判時之修正後刑法之規定外
    ；依修正後刑法第2 條第1 項比較時，應就罪刑有關之共犯
    、未遂犯、連續犯、牽連犯、結合犯，以及累犯加重，自首
    減輕暨其他法定加減原因（如身分加減）與加減例等一切情
    形，綜其全部之結果而為比較後，整個之適用，不能割裂而
    分別適用有利益之條文。關於易科罰金之折算標準、易服勞
    役之折算標準及期限、罰金與死刑是否併予執行、多數有期
    徒刑定應執行之刑時之最高刑期之限制等之修正，事涉行為
    人易刑折算標準金額之多寡與期限之長短及定執行刑時能否
    就罰金刑併予執行或有期徒刑定應執行之刑時最高度之限制
    ，亦均屬應依修正後刑法第2 條第1 項所應比較適用法律之
    範圍。拘束人身自由之保安處分，並非屬修正後刑法第2 條
    第2 項規定應適用裁判時法之範圍，除有特別規定者外，亦
    屬應依修正後刑法第2 條第1 項比較適用法律之範圍；從刑
    附屬於主刑，除法律有特別規定者外，依主刑所適用之法律
    （以上參考最高法院95年5 月23日刑事庭第8 次會議決議及
    最高法院24年上字第4634號、24年上字第5292號、27年上字
    第2615號判例）。本件被告行為後法律有變更，關於刑法第
    185 條之3 之服用酒類不能安全駕駛動力交通工具而駕駛罪
    之法定罰金刑部分，由原定貨幣單位銀元3 萬元以下罰金（
    折算為新台幣9 萬元以下罰金），經依修正後刑法施行法第
    1 條之1 第1 項、第2 項但書規定，修正為貨幣單位為新台
    幣，並就所定數額提高為3 倍，亦即修正為新台幣9 萬元以
    下罰金；而法定罰金刑最低度部分，由修正前刑法第33條第
    5 款規定為銀元1 元（折算為新台幣3 元）以上，修正後刑
    法第33條第5 款則修正為新台幣1 千元以上，以百元計算；
    就易科罰金之折算標準部分，由修正前刑法第41條第1 項前
    段規定（得以銀元1 元以上3 元以下折算一日），並依修正
    前罰金罰鍰提高標準條例第2 條規定提高1 百倍為銀元1 百
    元以上3 百元以下（即新台幣3 百元以上9 百元以下）折算
    一日，修正後刑法第41條第1 項前段則修正為得以新台幣1
    千元、2 千元或3 千元折算一日（裁判時罰金罰鍰提高標準
    條例第2 條並已刪除）；比較行為時法與裁判時法，關於修
    正之罰金刑最高度部分，行為時法與裁判時法輕重相同，行
    為時法並無不利於被告情形，而就修正之罰金刑最低度部分
    ，行為時法較有利於被告；自應依修正後刑法第2 條第1 項
    前段之規定，適用行為時法。核被告所為，係犯行為時刑法
    第185 條之3 之服用酒類不能安全駕駛動力交通工具而駕駛
    罪。爰審酌被告於本件飲酒後已達不能安全駕駛動力交通工
    具之程度，騎乘車輛行駛於道路為不安全駕駛被查獲，經測
    得吐氣所含酒精成分每公升1.28毫克之犯罪情節，無視於公
    眾交通安全而酒後為不安全駕駛，惡性甚重，且其犯後猶假
    冒他人名義應訊以圖逃避刑責，態度惡劣等一切情狀，量處
    如主文所示之刑。並依前開說明，適用修正前刑法第41條第
    1 項前段、修正前罰金罰鍰提高標準條例第2 條規定，諭知
    易科罰金之折算標準，以示懲儆。
五、據上論斷，應依刑事訴訟法第449 條第1 項前段、第3 項、
    第454 條第2 項，修正後刑法第2 條第1 項前段，行為時刑
    法第185 條之3 （即罰金刑最低度依修正前刑法第33條第5
    款），修正前刑法第41條第1 項前段，修正前罰金罰鍰提高
    標準條例第2 條，逕以簡易判決處刑如主文。
六、如不服本判決，應於判決送達之翌日起10日內，以書狀敘述
    理由，向本庭提出上訴。
中    華    民    國    95    年    10    月    30    日
                  臺灣桃園地方法院刑事第五庭
                              法  官  潘政宏
以上正本證明與原本無異。
                              書記官  張尹嫚
中    華    民    國    95    年    10    月    30    日
附錄論罪科刑依據之法條：
中華民國刑法第185條之3
服用毒品、麻醉藥品、酒類或其他相類之物，不能安全駕駛動力
交通工具而駕駛者，處1 年以下有期徒刑、拘役或3 萬元以下罰
金。


司法院資訊處製作；財團法人民間司法改革基金會備份。
